臺灣臺中地方法院民事判決　九十二年度訴字第一九二○號
　　原　　　告　乙○○
　　訴訟代理人　林軍男　律師
　　被　　　告　甲○○
右當事人間請求給付貨款等事件，經本院於民國九十三年四月二十一日言詞辯論終結
，判決如下：
    主      文
被告應給付原告新臺幣柒拾肆萬伍仟捌佰拾伍元，及自民國九十二年七月十七日起
至清償日止，按年息百分之五計算之利息。
訴訟費用由被告負擔。
本判決於原告以新臺幣貳拾伍萬元為被告供擔保後，得假執行。但被告如以新臺幣柒
拾肆萬伍仟捌佰拾伍元為原告預供擔保，得免為假執行。
    事      實
一、原告方面：
  (一)聲明：除假執行供擔保之金額外，餘如主文所示。
  (二)陳述：
  1.原告係從事成衣批發及零售業，於民國九十一年十月間，被告向原告表明有意從
    事成衣零售業，惟因不熟經營門路，請原告協助，原告基於友誼，乃利用現有批
    貨之人際網路，援平日交易模式，向上游廠商以自己名義訂購所要之成衣後，除
    原告自行銷售者外，再依被告嗣後實際需要之數量及內容售予被告，並提供原告
    各地承租之攤位予被告充作銷售據點。
  2.被告自九十一年十月間起，即透過原告向上游廠商批貨，分別於如附表一所示之
    期間，向原告批貨購買各式襯衫、領帶、外套、絨衣、夾克等，詳細品名、數量
    及金額均如附表一所示，之後再自行零售，並均經被告簽收，惟期間被告並未依
    照出貨明細表全數付款，貨物價款合計為一百十六萬零八十五元（含一百零八萬
    五千零八十五元及七萬五千元部分），扣除被告已清償七十五萬六千七百五十元
    部分，剩餘四十萬三千三百三十五元，爰依照兩造間之買賣關係為請求買賣價金
    。
  3.另被告為販售前揭貨物，亦分別於如附表二所示之期間、地點，向原告承租攤位
    以供販售衣服，累計九十一年十月至九十二年三月，共計積欠租金為三十四萬二
    千五百元，爰依照兩造間之租賃關係為請求，若認為兩造間之關係非租賃關係，
    惟被告亦自認所使用之攤位係由原告所提供，僅抗辯租金部分已繳清，顯見被告
    亦有使用攤位之法律上利益，致原告受損害，原告亦得依據不當得利之法律關係
    為請求。
  (三)證據：提出攤位租金明細表、訂貨明細表各一份、出貨單一百零三張、九十一年
    十月份至九十二年三月份之出貨明細表六紙為證，並聲請訊問證人蘇茂宗。
二、被告方面：
  (一)聲明：
  1.原告之訴及假執行之聲請均駁回。
  2.如受不利判決，願供擔保請准宣告免為假執行。
  (二)陳述：
  1.被告貨品均寄放在原告那邊，且貨款已經付清，被告從原告處取出貨品，原告要
    求要簽一次簽單，被告以為貨款已經付清，不需要給原告這筆錢，被告已總共給
    付原告一百零七萬元。
  2.當初係原告要其拿錢投資買貨品一起賣，其借一百零七萬元投資，與原告一起批
    貨，資金由被告先墊，並非被告向原告批貨。
  3.簽貨單上面之簽名雖為被告所為，但如此之簽名乃表示在原告之倉庫拿多少貨出
    來。
  4.原告出售貨物既然均來自上游廠商，並將上游廠商介紹予被告，被告乃均直接向
    上游廠商調貨，無需再向原告批發貨物，故原告關於襯衫部分均向訴外人王筱清
    購買，主要是以賣斷為準，而襯衫以外之部分均向訴外人陳秋龍購買，是採寄賣
    方式，買多少算多少，無法賣出部分可以退貨，所以部分貨款僅需與訴外人陳秋
    龍結算，至今均已結算清楚，被告非原告下游廠商，否則焉需共用同一倉庫，故
    被告並無原告向其批發襯衫。
  5.原告所主張被告使用攤位部分，然攤位位置遍佈臺中、苗栗等縣市，原告如何能
    在各個市場擁有眾多攤位？足見其主張與常理不合。
  6.攤位使用費依照慣例均是當日繳清，並且先預繳保證金，而且是由被告直接繳給
    各個市場攤位之權利人，原告竟稱被告未支付分文租金，顯與常情不符。且原告
    僅係攤位權利人之接洽者，並非攤位所有權人，更非攤位承租人，被告攤位之使
    用，與原告完全無法律關係，其請求應無理由。
  7.退步言，兩造間互相調貨部分為買賣契約，兩造亦係債權人與債務人，兩造間因
    共用倉庫為原告所有，調貨明細均由原告自行製作，請九十二年五月一日原告已
    請債務處理公司之朋友會同對帳完畢，原告尚欠被告十五餘萬元，其竟反指稱兩
    造間有買賣關係及租賃關係等不實主張，自應負舉證責任。
    理      由
一、原告起訴主張被告於九十一年十月間向其表明有意從事成衣零售業，原告除依據
    自己所需外，另依被告實際需要之數量及內容提供各式襯衫、領帶、外套、絨衣
    、夾克等貨物，向上游廠商批貨，並提供原告各地承租之攤位予被告充作銷售據
    點。被告對原告所交付之貨物均有簽收，惟被告並未依照出貨明細表全數付款，
    貨物價款合計為一百十六萬零八十五元，扣除被告已清償七十五萬六千七百五十
    元部分，剩餘四十萬三千三百三十五元，爰依照兩造間之買賣關係為請求，另被
    告販售貨物期間，亦向原告租用攤位，累計九十一年十月至九十二年三月，共計
    積欠租金為三十四萬二千五百元，爰依照兩造間之租賃關係為請求，若認為兩造
    間之關係非租賃關係，惟被告亦自認所使用之攤位係由原告所提供，僅抗辯租金
    部分已當場繳清，顯見被告亦有使用攤位之法律上利益，致原告受損害，原告亦
    得依據不當得利之法律關係為請求等語，被告則以其所購買之襯衫均係訴外人王
    筱清購買，且均已賣斷，襯衫以外之衣物則係向訴外人陳秋龍購買，是採寄賣方
    式，買多少算多少，無法賣出部分可以退貨，所以部分貨款僅需與訴外人陳清龍
    結算，至今均已結算清楚，另攤位使用費依照慣例均是當日繳清，並且先預繳保
    證金，而且是由被告直接繳給各個市場攤位之權利人，原告竟稱被告未支付分文
    租金，顯與常情不符。且原告僅係攤位權利人之接洽者，並非攤位所有權人，更
    非攤位承租人，被告攤位之使用，與原告完全無法律關係，其請求應無理由等語
    資為抗辯。
二、經查，原告主張被告自九十一年十月間起，分別於附表一所示之時間，即透過原
    告向上游廠商批貨，被告再向原告批貨購買各式襯衫、領帶、外套、絨衣、夾克
    等（詳如附表一所示），嗣後再自行零售，並均經被告簽收，貨物價款合計為一
    百十六萬零八十五元（含一百零八萬五千零八十五元及七萬五千元部分）等情，
    提出經被告簽收之簽收單共一百零三張為證，並列有九十一年十月份至九十二年
    三月份之出貨明細表六紙在卷足稽，被告對於簽貨單上面之簽名確為其所為乙節
    並不爭執，原告上開主張堪信屬實，然被告抗辯其如此之簽名乃表示其在原告之
    倉庫拿多少貨出來等語，惟查，被告果若僅與原告共用一間倉庫，彼此間之貨物
    僅需分開放置即可，焉有被告於領取貨物後，另外出具出貨單予原告之理？更何
    況，被告亦曾抗辯其貨款均已付清，總共給付原告一百零七萬元等語，但被告卻
    又抗辯：其貨物分別向訴外人王筱清及陳秋龍購買，並非向原告所購買，則被告
    既然未向原告購買貨物，又何需給付原告一百零七萬元？另被告又抗辯：當初係
    原告要其拿錢投資買貨品一起賣，其借一百零七萬元投資，由原告與被告一起批
    貨，金額由被告先墊，並非被告向原告批貨云云，除未提出證據證明外，更與其
    所辯稱之貨款其已付清等情不符，足見被告前後所辯不足採。復查，原告所提出
    之簽貨單均分別詳載日期、貨物品名、數量、單價及金額，並分別經被告親自簽
    收，足證原告確實有出貨予被告，堪信原告此部分之主張屬實。
三、次查，原告主張被告為販售前揭貨物，亦分別於如附表二所示之期間、地點，向
    原告承租攤位以供販售衣服，累計九十一年十月至九十二年三月，共計積欠租金
    為三十四萬二千五百元，提出攤位租金明細表一份附卷可參，復查，證人蘇茂宗
    到庭證稱：我是從九十一年十一月十九日到同年十二月十九日有使用附表所附之
    攤位，因為我那時候是受僱於甲○○先生，我是受僱幫忙賣衣服。第一次（同年
    ）十一月十九日、十一月二十日是在龍潭，幫甲○○賣衣服，一天工作是從早上
    六點多到下午一點多，接下來有霧峰、埔里、竹北、清水、桃園等地方都有跑，
    時間都是六點多到下午一點多。故附表二所示從九十一年十一月十九日到十二月
    十九日所列時間地點大致上都相符，我確實有跟甲○○跑這些地方等語，又稱：
    附表二所示之攤位均由原告乙○○所提供，我九十一年十二月十九日以後過去原
    告乙○○那邊幫忙。因為我們跟被告甲○○算是同業，會一起補貨，而且被告甲
    ○○都跟原告乙○○共用一個倉庫，我因此瞭解他們有合買成衣之情形，就我瞭
    解被告甲○○跟原告乙○○他們約定由原告乙○○負責找租位，租金都是原告乙
    ○○先支付，如果被告有使用攤位，應該將租金給原告乙○○，找攤位的錢都是
    由原告乙○○先跟地主接洽支出，事後再由被告甲○○拿錢補給原告乙○○。我
    從九十二年十二月十九日離開被告甲○○之後大約過一、二個禮拜，就回到原告
    乙○○那邊幫忙，做到今年九十三年除夕夜前夕，時間是在九十三年一月二十一
    日，我才知道這些事。九十二年十一月十七日之前，我都不認識原告及被告他們
    。同年十一月十八日一開始是原告乙○○先生應徵我，我跟原告乙○○先生賣過
    一趟衣服，之後他就叫我去被告甲○○那邊幫忙等語，足見被告確實有向原告承
    租如附表二所示之攤位。復查，原告本身係從事成衣零售業，因應不同時間、不
    同地點，透過其所熟知之管道，覓得臨時銷售地點為販售，雖販售地點遍及中部
    各縣市，衡情自非無可能，況就原告與被告間之租賃關係，故應由原告提供場地
    與被告使用，然原告僅需依實際上提供場地供被告使用即達契約目的，無須原告
    對於所提供之土地亦需具備所有權，始得成立租賃關係，是被告抗辯：原告僅係
    攤位權利人之接洽者，並非攤位所有權人，更非攤位承租人，被告攤位之使用，
    與原告完全無法律關係云云，自非可採。從而，原告主張其與被告之間有如附表
    二所示之租賃情形，尚屬可採。
四、次按當事人主張有利於己之事實者，就其事實有舉證之責任，民事訴訟法第二百
    七十七條定有明文。原告主張其與被告之間有前揭買賣及租賃關係等事實，既經
    認定屬實，被告抗辯其於使用場地當日即已繳清租金，及兩造間之債權債務關係
    ，已經原告於九十二年五月一日請債務處理公司之朋友會同對帳完畢，原告尚欠
    被告十五餘萬元云云，除為原告否認外，被告復未能舉體以實其說，其所辯即無
    足採信。
五、綜上所述，原告主張兩造間有買賣及租賃關係，既屬有據，是原告分別依據買賣
    關係及租賃關係，請求被告給付四十萬三千三百三十五元及三十四萬二千五百元
    ，自屬有據，二者合計為七十四萬五千八百三十五元，原告請求如數之金額，及
    起訴狀繕本送達被告翌日（即九十二年七月十七日）起至清償日止，按年息百分
    之五計算之利息，為有理由，應予准許。
六、兩造陳明願供擔保請為宣告假執行或免為假執行，經核均與規定相符，爰分別酌
    定相當之擔保金額予以宣告。
七、末查，原告請求依據不當得利之法律關係請求部分，既係以本院認為兩造間之未
    成立租賃關係為前提，茲因本院對於兩造之間有租賃關係已為認定，並為原告勝
    訴之判決，自無庸再對此部分為審理，附此敘明。
八、結論：原告之訴為有理由，依民事訴訟法第七十八條、第三百九十條第二項、第
    三百九十二條，判決如主文。
中　　　華　　　民　　　國　　九十三　　年　　 五　　 月　　  七    　　日
                                臺灣臺中地方法院民事第三庭
~B法　　　官　許　石　慶
正本係照原本作成
如對本判決上訴，須於判決送達後廿日內向本院提出上訴狀
中　　　華　　　民　　　國　　九十三　　年　　 五　　　 月　　　十　　　日
~B法院書記官
